【裁判字號】    96,訴,1927
【裁判日期】    970131
【裁判案由】    侵權行為損害賠償
【裁判全文】
臺灣高雄地方法院民事判決              96年度訴字第1927號
原      告  乙○○
被      告  甲○○
上列當事人間刑事附帶民事訴訟請求損害賠償事件，經本院刑事
庭裁定移送民事庭審理（96年度交簡上附民字第12號），本院於
民國96年1月3日言詞辯論終結，判決如下：
    主  文
被告應給付原告新臺幣貳拾捌萬貳仟壹佰陸拾元，及自民國九十
六年十一月六日起至清償日止，按年息百分之五計算之利息。
原告其餘之訴駁回。
訴訟費用由被告負擔五分之二，餘由原告負擔。
本判決第一項得假執行。
原告其餘假執行之聲請駁回。
    事實及理由
一、按訴狀送達後，原告不得將原訴變更或追加，但擴張或減縮
    應受判決事項之聲明者，不在此限，民事訴訟法第255 條第
    1 項第3 款定有明文。本件原告於民國96年5 月15日本院96
    年度交簡上字第39號過失傷害案件審判期日，當庭以言詞提
    起刑事附帶民事訴訟，請求判決被告應給付原告新臺幣（下
    同）70萬元（見附民卷第1 頁）。嗣於96年10月29日具狀請
    求被告應給付原告738,859 元及自準備書狀繕本送達翌日起
    至清償日止，按年息5%計算之利息（見本院卷第28、92頁）
    ，依前揭規定，核屬擴張應受判決事項之聲明，於法有據。
二、原告主張：被告於民國95年3 月26日飲酒後，明知其已達不
    能安全駕駛動力交通工具之程度，竟仍駕駛車牌號碼VX－13
    39號自用小客車（下稱系爭汽車），行經高雄市○○區○○
    街128 號前，本應注意與前車保持適當之安全距離，及汽車
    駕駛人飲用酒類後其吐氣所含酒精濃度超過每公升0.25毫克
    不得駕車，竟疏未注意，自後方追撞在前騎乘車牌號碼YCH
    －161 號機車之原告，致原告受有頭部外傷併顱股骨折、顱
    內出血、腰椎挫傷等傷害，因而受有下列損害：(1)醫療費用
    新臺幣（下同）10,619元。(2)機車毀損費用10,000元。(3)交
    通費用18,240元；(4)精神慰撫金70萬元。合計738,859 元。
    爰依侵權行為法律關係提起本訴等語。並聲明：(1)被告應賠
    償原告738,859 元，及自準備書狀繕本送達翌日起至清償日
    止，按年利率5%計算之利息。(2)願供擔保請准宣告假執行。
三、被告則以：伊固不否認因過失於上開時、地，與原告發生本
    件車禍事故，惟原告所請求之慰撫金過高等語置辯。並聲明
    ：原告之訴駁回。
四、兩造不爭執事項：
  (一)被告於95年3 月26日酒後駕車，因未保持與前車之安全距離
    ，而於高雄市○○區○○街128 號前，自後方追撞原告所騎
    乘之機車，致原告受有頭部外傷併顱內出血、腰椎挫傷等傷
    害，有診斷證明書在卷可參（見本院卷第50至53頁）。
  (二)被告所涉過失傷害犯行，業經本院以96年度交簡字第2411號
    、96年度交簡上字第39號判處有期徒刑2 月確定在案，有該
    判決書在卷可稽（見本院卷第5 至8 頁）。
  (三)原告因此一傷害行為支出醫療費10,619元、交通費用18,240
    元、車輛損失10,000元，此有醫療費用收據、車資證明單附
    卷可憑（見本院卷第30至50頁、第54、60頁）。
  (四)原告已請領強制汽車責任保險金6,699 元，有郵政存簿儲金
    影本附卷可參（見本院卷第79至80、第83頁）。
五、兩造爭執事項為：原告請求慰撫金70萬元是否過高？
  (一)按因故意或過失，不法侵害他人之權利者，負損害賠償責任
    。不法侵害他人之身體或健康者，對於被害人因此喪失或減
    少勞動能力或增加生活上之需要時，應負損害賠償責任。不
    法侵害他人之身體、健康、名譽、自由、信用、隱私、貞操
    ，或不法侵害其他人格法益而情節重大者，被害人雖非財產
    上之損害，亦得請求賠償相當之金額。不法毀損他人之物者
    ，被害人得請求賠償其物因毀損所減少之價額，民法第18 4
    條第1 項前段、第193 條第1 項、第195 條第1 項、第196
    條分別定有明文。查被告因過失不法侵害原告之身體及財產
    ，既為兩造所不爭執，業如前述，被告依法自應負賠償責任
    ；又原告主張被告應賠償其醫療費10,619元、交通費用18,2
    40元、車輛損失10,0 00 元，業據其提出診斷證明書、醫療
    費用收據等件為證，且為被告所不爭執，前已詳述，是原告
    此部份主張，堪信為真實，其主張被告賠償醫療費、交通費
    及機車修理費合計38,859元（10619 ＋18240 ＋10000 ＝
    38859），自屬有據。
  (二)次按法院對於慰撫金之量定，應斟酌雙方當事人之身分、地
    位及經濟狀況等關係定之；受僱人因執行職務不法侵害他人
    之人格權，被害人受有非財產上之損害，請求該受僱人及其
    僱用人連帶賠償相當金額之慰撫金時，法院對於慰撫金之量
    定，應斟酌兩造之身分地位及經濟狀況等關係定之，最高法
    院分別著有76年臺上字第1908號判例、75年度臺上字第2164
    號判決可資參照。經查，本件原告因上開車禍而致受有頭部
    外傷併顱骨骨折、顱內出血、腰部挫傷等傷害，於加護病房
    住院治療3 日後又轉進普通病房住院治療9 日，有頭痛、暈
    眩及耳鳴等症狀乙節，此有高雄市立小港醫院診斷證明書等
    件可稽，是本件原告因此之傷害而致精神受有極大之痛苦可
    堪認定。而原告係輔英科技大學學生，名下無任何財產，被
    告為警察學校畢業，現為高雄市政府警察局警員，94年薪資
    所得為958,722 元、95年度977,043 元，名下有房屋及土地
    各1 筆，汽車1 輛等情，有稅務電子閘門財產所調件明細表
    在卷可參（見本院卷第69至77頁）。本院審酌原告教育程度
    、經濟狀況、受傷程度非輕及被告2 人經濟能力之等一切情
    狀，認原告請求慰撫金70萬元，尚嫌過高，應減為25萬元始
    屬允當，逾此數額之請求，則無理由。
  (三)據上，原告因被告駕車傷害之不法侵權行為，得請求被告賠
    償之數額為288,859 元（計算式：醫療費10619 元＋車輛損
    失10,000元＋交通費18,240元＋精神慰撫金250,000 元＝28
    8,859 元）。
六、按強制汽車責任保險人依本法規定所為之給付，視為加害人
    或被保險人損害賠償金額之一部分；加害人或被保險人受賠
    償請求時，得扣除之，強制汽車責任保險法第32條定有明文
    。本件原告因系爭事故之發生，已領取強制汽車責任保險金
    6,699 元乙節，業據原告自認無訛，有郵政存簿儲金影本在
    卷可憑（見本院卷第79頁），並為被告所不爭執（見本院卷
    第83頁），堪可認定。則依前開說明，原告請求被告連帶賠
    償之金額，自應扣除上開強制汽車責任保險金，經扣除後，
    原告可請求之金額應為282,160 元（計算式為000000－0000
    ＝282,160） 。
七、按給付無確定期限者，債務人於債權人得請求給付時，經其
    催告而未為給付，自受催告時起，負遲延責任。其經債權人
    起訴而送達訴狀，或依督促程序送達支付命令，或為其他相
    類之行為者，與催告有同一之效力；遲延之債務，以支付金
    錢為標的者，債權人得請求依法定利率計算之遲延利息；應
    付利息之債務，其利率未經約定，亦無法律可據者，週年利
    率為5%，民法第229 條第2 項、第233 條第1 項前段及第20
    3 條分別定有明文。從而，原告依侵權行為損害賠償之法律
    關係，請求被告給付282,160 元，及自準備書狀繕本送達被
    告之翌日即96年11月6 日起至清償日止，按年息5%計算之利
    息，為有理由，應予准許。逾此部分之請求無理由，應予駁
    回。
八、本判決第1 項原告勝訴部分，係所命給付之金額未逾50萬元
    之判決，依民事訴訟法第389 條第1 項第5 款規定，應依職
    權宣告假執行，此部分雖經原告陳明願供擔保請准宣告假執
    行，惟其聲請不過促請法院職權發動，本院無庸就其聲請為
    准駁之裁判，附此敘明。
九、據上論結：本件原告之訴為一部有理由，一部無理由，依民
    事訴訟法第79條、第389 條第1 項第5 款，判決如主文。
中    華    民    國    97    年    1     月    31    日
                    民事第三庭法  官   廖純卿
正本係照原本作成。
如不服本判決，應於送達後20日內，向本院提出上訴狀並表明上
訴理由，如於本判決宣示後送達前提起上訴者，應於判決送達後
10日內補提上訴理由書（須附繕本）。
中    華    民    國    96    年    1     月    31    日
                              書記官   洪嘉慧


司法院資訊處製作；財團法人民間司法改革基金會備份。
